臺灣宜蘭地方法院刑事判決　　　　　　　　　　　　　九十二年度易字第二九七號
　　公　訴　人　臺灣宜蘭地方法院檢察署檢察官
　　被　　　告　甲○○
右列被告因竊盜等案件，經檢察官提起公訴（九十二年度偵字第二七七號），本院判
決如左：
    主  文
甲○○無罪。
    事  實
一、公訴意旨略以：被告甲○○基於為自己不法所有之概括犯意，先於民國九十二年
    一月中旬某日，趁告訴人乙○○住院，假藉欲協助乙○○其夫吳崇毅（已歿）辦
    理後事，需要取得乙○○之相關證件等資料之機會，至乙○○位於宜蘭縣員山鄉
    ○○路十四號之住處，竊取得乙○○所有之中國信託商業銀行股份有限公司（下
    稱中國信託商業銀行）信用卡一張，並以先前自中國信託商業銀行所寄發之預借
    現金密碼函，所取得之乙○○前揭信用卡之密碼，分於同年月十六日、二十日至
    位於不詳地點之誠泰商業銀行股份有限公司提款機之自動付款設備，以使用前揭
    信用卡預借現金之方式，每次均取得新臺幣（下同）一萬元；嗣甲○○為恐事發
    ，並欲向乙○○索討先前約定代為辦理吳崇毅之保險理賠之代價二十七萬元，竟
    基於恐嚇之概括犯意，分於九十二年二月二十日下午十三時五十五分許，以自己
    所申請之行動電話（門號0000000000號）傳送內容為「七嘴八舌或有
    損到孩子任何事情告訴他我決對請他吃花生米」之簡訊至乙○○所申請之行動電
    話（門號：00000000000）之方式恐嚇乙○○，又於同年月二十四日
    下午十三時四十七分，復以同一方法，傳送內容為「有錢了是不是不要幹那種過
    河拆橋栽贓嫁禍的事看你有一點錢就變這樣有些事我必須言明在先一叫你背後的
    人小心二保誠我的部份你不給所有事情和我無關。」之簡訊，復於二十五日十七
    時二十五分，傳送內容為「你別忘了你簽過什麼當初要不是我你今天會如此平靜
    自己好好想想吧？你的朋友都是能人還叫那親別傷到孩子的權益傷到我照樣叫她
    吃子彈。」之簡訊予乙○○，致乙○○心生恐懼，足生危害於乙○○之生命、身
    體及財產安全。因認被告涉犯刑法第三百二十條第一項普通竊盜、第三百三十九
    條之二利用自動付款設備詐欺、第三百零五條之恐嚇危害安全罪嫌。
二、按犯罪事實應依證據認定之，無證據不得認定犯罪事實；又不能證明被告犯罪或
    其行為不罰者，應諭知無罪之判決，刑事訴訟法第一百五十四條第二項及第三百
    零一條第一項分別定有明文。次按刑法第三百零五條之恐嚇罪，所稱以加害生命
    、身體、自由、名譽、財產之事，恐嚇他人者，係指以使人生畏怖心為目的，而
    通知將加惡害之旨於被害人而言。若僅在外揚言加害，並未對於被害人為惡害之
    通知，尚難構成本罪（最高法院五十二年台上字第七五一號判例）。又按認定不
    利於被告之事實，須依積極證據，苟積極證據不足為不利於被告事實之認定時，
    即應為有利於被告之認定，更不必有何有利之證據。而所謂認定犯罪事實之證據
    ，係指足以認定被告確有犯罪行為之積極證據而言，該項證據自須適合於被告犯
    罪事實之認定，始得採為斷罪資料，如未能發現相當之證據，或證據不足以證明
    ，自不能以推測或擬制之方法，以為裁判之基礎。而告訴人之指訴係以使被告受
    刑事訴追為目的，是其陳述是否與事實相符，仍應調查其他證據以資審認。最高
    法院著有三十年上字第八一六號、二十九年上字第三一０五號、四十年台上字第
    八六號、五十二年台上字第一三００號判例可資參照。
三、公訴意旨認被告涉有竊盜及詐欺罪之罪嫌，無非係以：告訴人乙○○指稱其尚不
    知系爭信用卡之密碼，且其銀行帳戶尚有四萬元可用，並無預借現金二萬元而負
    擔高額利息之理，且其於預借現金之第二日即向銀行申請掛失系爭信用卡等語為
    據，以及中國信託商業銀行綜合查詢資料及信用卡消費明細暨收費收執表各一紙
    為憑；認被告涉有恐嚇之罪嫌，無非係以：告訴人乙○○指訴及簡訊之相片十一
    紙為其論據。
四、訊據被告堅決否認有公訴人指訴之右揭犯行，辯稱：係告訴人乙○○於住院期間
    將信用卡交伊持往自動提款機預借現金一萬元，預借現金之密碼亦是告訴人乙○○所告知，伊受告訴人乙○○之託至提款機預借現金僅有一次，又伊雖傳送前揭
    簡訊文字給告訴人乙○○，惟伊所以傳送該簡訊係因伊跟朋友借錢為告訴人乙○○之夫吳崇毅處理喪事，然告訴人乙○○在保險金理賠後避不見面，伊乃傳送該
    簡訊勸告告訴人乙○○不要被其住於宜蘭縣羅東鎮某友人所騙，並對告訴人乙○○表達對該第三人不滿之意，伊並未對該第三人惡害之通知等語。
五、經查：
（一）告訴人乙○○所有前開中國信託商業銀行之信用卡，固分別於九十二年一月十
      六日及十七日經人持往誠泰商業銀行股份有限公司（以下稱誠泰商業銀行）自
      動提款機之自動付款設備各預借現金一萬元等情。惟查，告訴人乙○○前因遺
      忘預借現金之密碼而於九十二年一月十日以電話向中國信託商業銀行申請補寄
      發預借現金密碼，經該銀行客服經辦人員線上核對客戶身分資料無誤後，即由
      電腦以亂碼重新產出一新密碼，再寄發至申請人即告訴人乙○○位於宜蘭縣員
      山鄉○○路十四號娘家住處，而預借現金密碼因係以電腦亂碼產出，故無法從
      申請人留存於銀行之電腦紀錄中查知原預借現金密碼，有中國信託商業銀行二
      月份普卡消費明細暨收費收執表、中國信託商業銀行九十二年八月十五日、九
      十二年八月二十一日、九十三年二月二十四日、九十三年四月五日陳報狀各一
      紙，以及本院公務電話紀錄表一紙在卷可稽；而告訴人乙○○因車禍住院約一
      個月，出院後過二、三日即九十三年一月二十二日復向中國信託商業銀行申請
      上開信用卡掛失補卡，亦據告訴人乙○○於本院審理時指述在卷，並有中國信
      託商業銀行上揭九十二年八月二十一日陳報狀檢附之客服掛失紀錄可佐，又前
      揭告訴人乙○○申請補發之預借現金密碼，該銀行補寄發至告訴人乙○○再連
      路十四號住處由其父收受後，約於告訴人乙○○出院前一星期即約九十二年一
      月十三日持往醫院交予告訴人乙○○，由告訴人乙○○拆閱該銀行密碼函等情
      ，亦據告訴人乙○○於本院九十三年三月三十日審理時證述在卷。綜上，告訴
      人乙○○申請補寄發之預借現金密碼既由其父收受後持往醫院交予告訴人乙○○拆閱，該密碼被告若非透過告訴人乙○○告知顯無從得悉，再由告訴人乙○○於九十二年一月十日尚向信用卡銀行申請補發預借現金密碼，可知告訴人乙○○本有預借現金之打算，而告訴人乙○○約於九十二年一月十三日收到銀行
      補寄發之密碼時尚住院中，則告訴人乙○○因住院隔數日即央託被告持卡前往
      銀行自動提款機預借現金，就時間點而言亦符常情，而再依告訴人乙○○於九
      十二年六月二十七日偵查中指稱被告事後有將該信用卡還伊等語，依此，倘告
      訴人乙○○信用卡係被告竊取並進而盜領，衡情，被告僅須一次預借現金二萬
      元，而不須接續二日分次預借現金一萬元，更不會於事後將該信用卡返還告訴
      人乙○○而自曝其犯行。末稽諸卷內並無任何有關告訴人乙○○銀行帳戶尚有
      存款餘額四萬元之證據。且退步而言，縱告訴人乙○○尚有存款餘額四萬元，
      與其是否基於財務之考量而預借現金，並無必然否定之關係，是公訴人僅憑告
      訴人乙○○片面指稱其銀行帳戶尚有四萬元，即予推論告訴人乙○○並無預借
      現金之必要，進而推認告訴人乙○○並未授權被告使用信用卡預借現金，更進
      而推斷被告有於九十二年一月中旬某日在告訴人乙○○前揭再連路十四號住處
      竊取預借現金密碼云云，即嫌速斷。
（二）再者，被告固有傳送右述內容之簡訊予告訴人乙○○，惟被告所以傳送該簡訊
      係恐告訴人乙○○因其夫吳崇毅車禍死亡所領之得保險理賠金遭其週遭友人欺
      騙，乃傳送該簡訊以警惕告訴人乙○○，被告並無恐嚇加害告訴人乙○○之意
      思，告訴人乙○○亦不知被告所發該簡訊所針對之對象為何人，而告訴人乙○○事後雖將該簡訊內容出示予證人丙○○，惟證人丙○○並不認該簡訊係在恐
      嚇伊等情，業據告訴人乙○○於偵查（92.6.12偵查筆錄）及本院審理時（
      93.3.30審理筆錄）指訴及證人丙○○於本院審理時證述在卷，從而，被告雖
      對告訴人乙○○週遭某友人揚言加害，惟既未對被害人為惡害之通知，揆諸首
      揭判例意旨，被告行為尚與恐嚇罪之構成要件有間。至公訴人所援引證人丙○○證稱：被告並無要伊拿告訴人乙○○信用卡去領錢等語、證人吳文通證稱：
      告訴人乙○○住院期間，其花費係由其父負擔等語，均不能據以認定被告有公
      訴人指訴之前揭犯行。此外，復查無其他積極證據足資證明被告有公訴人所指
      訴之犯行，被告犯罪不能證明，自應諭知無罪之判決。
據上論斷，應依刑事訴訟法第三百零一條第一項，判決如主文。
本案經檢察官張鳳清到庭執行職務。
中      華      民      國    九十三    年      五     月      十二     日
                                      臺灣宜蘭地方法院刑事第三庭
                                          審判長法  官  黃  永  勝
                                                法  官  陳  嘉  年
                                                法  官  林  楨  森
右正本證明與原本無異。
如不服本判決，應於判決送達後十日內向本院提出上訴狀( 應附繕本 )。
                                                書記官  謝  佩  欣
中      華      民      國    九十三    年      五     月      十四     日
